【裁判字號】    96,交訴,97
【裁判日期】    980331
【裁判案由】    過失致死
【裁判全文】
臺灣板橋地方法院刑事判決              96年度交訴字第97號
公  訴  人  臺灣板橋地方法院檢察署檢察官
被      告  甲○○
選任辯護人  南雪貞律師
上列被告因過失致死案件，經檢察官提起公訴（96年度偵字第10
451 號），本院判決如下：
    主    文
甲○○從事業務之人，因業務上之過失致人於死，處有期徒刑拾
月，減為有期徒刑伍月，如易科罰金，以新臺幣壹仟元折算壹日
；緩刑貳年。
    事    實
一、甲○○係臺北縣三峽鎮公所清潔隊隊員，職司駕駛垃圾車載
    運垃圾之責，而為從事駕駛業務之人；其於民國96年4 月14
    日，駕駛車牌號碼307-SL號垃圾車，搭載戊○○（坐於副駕
    駛座），在臺北縣鶯歌鎮、三峽鎮等處執行載運清理垃圾工
    作，嗣於同日21時12分許，駕駛前揭垃圾車沿台北縣樹林市
    ○○路○ 段，由鶯歌往樹林方向前進，行經該路段212 號「
    樹林垃圾焚化廠」前時，欲左轉進入上揭垃圾焚化廠傾倒垃
    圾之際，原應注意汽車行駛時，駕駛人應注意車前狀況，並
    隨時採取必要之安全措施、且轉彎車應讓直行車先行等規定
    ，而依當時天候晴、夜間有照明、路面狀態乾燥、無缺陷、
    無障礙物、視距良好各情，並無不能注意前開規定之情形，
    竟疏未注意上開規定，即貿然左轉；適有未戴安全帽、酒後
    （血液中含酒精濃度值達282MG/DL，約相當於每公升呼氣酒
    精濃度1.349 毫克）騎乘車牌號碼OYG-418 號重型機車之梁
    意龍，沿同路段對向車道（即由樹林往鶯歌方向）直行而來
    ，梁意龍見狀雖曾煞車併人車因而倒地滑行，然仍與甲○○
    所駕駛前開垃圾車閃避不及發生碰撞，梁意龍因之受有下頷
    挫裂1 公分、胸部擦傷、腹部擦挫傷、腸子由右鼠鼷裂傷處
    露出、右鼠鼷裂傷、骨盆骨折、右上臂外部及右大腿前部擦
    傷、右足背挫裂等傷害，甲○○於肇事後，即留在現場，對
    於未發覺之犯罪，主動向前往處理之警員告知其係駕車肇事
    者，進而接受本院裁判，而梁意龍雖經送醫救治，仍延至同
    日23時1 分許因創傷性休克不治死亡。
二、案經梁意龍之母丁○○、繼父丙○○告訴暨臺北縣政府警察
    局樹林分局報告臺灣板橋地方法院檢察署檢察官相驗後自動
    簽分偵查起訴。
    理    由
一、證據能力：
    本案以下所引用之卷證資料，並無證據證明係公務員違背法
    定程序所取得，再卷內之文書證據，亦無刑事訴訟法第159
    條之4 之顯有不可信之情況與不得作為證據之情形，且公訴
    人、被告與辦護人迄本院言詞辯論終結前均未聲明異議，依
    刑事訴訟法第159 條至159 條之5 之規定，均有證據能力，
    合先敘明。
二、認定犯罪事實所憑之證據及理由：
(一)、訊據被告對前開犯罪事實，於本院審理中坦認在卷，並經證
    人戊○○、乙○○於本院審理中證述在卷，復有臺北縣政府
    警察局樹林分局所製作之道路交通事故現場圖、道路交通事
    故調查報告表(一)、(二)、車禍現場暨車損照片等在卷可稽；而
    被害人梁意龍因此車禍受有下頷錯裂1 公分、胸部擦傷、腹
    部擦挫傷、腸子由右鼠鼷裂傷處露出、右鼠鼷裂傷、骨盆骨
    折、右上臂外部及右大腿前部擦傷、右足背挫裂等傷害，雖
    經送醫救治，仍延至同日23時1 分許因創傷性休克不治死亡
    之事實，亦經告訴人即被害人梁意龍之母丁○○於偵查中指
    述明確，復有樹林仁愛醫院於96年4 月14日出具之診斷證明
    書1 紙附卷為佐，且經臺灣板橋地方法院檢察署檢察官督同
    法醫師相驗明確，製有相驗屍體證明書、檢驗報告書、勘驗
    筆錄各1 份在卷足憑。
(二)、按汽車行駛時，駕駛人應注意車前狀況，並隨時採取必要之
    安全措施、轉彎車應讓直行車先行，道路交通安全規則第94
    條第3 項、第102 條第1 項第7 款分別定有明文；查被告於
    警詢、偵查中自承要左轉時，有看到梁意龍所騎乘之機車等
    語在卷（見相驗卷第8 頁、第48頁背面），則被告於事故地
    點既屬轉彎車，併已見梁意龍由對向車道直行而來，被告本
    應依規定讓屬於直行車之梁意龍先行，佐以被告於車禍事故
    當下之車速為時速50公里乙節，有被告所駕駛垃圾車內之行
    車紀錄卡在卷可稽，且據證人乙○○於本院審理中結證在卷
    ，顯見被告於車禍事故當下，乃以時速50公里車速前行左轉
    甚明，據此，堪認被告於車禍故當下，雖已見梁意龍由對向
    車道直行而來，然仍疏未注意車前狀況及讓直行車之梁意龍
    先行，即貿然以時速50公里之車速前行左轉，因而肇生此車
    禍事故，足徵被告之駕車行為顯有過失；而梁意龍因本件車
    禍事故死亡，與被告之前開過失行為間，具有相當因果關係
    ，亦無疑義；況本件車禍之肇事責任歸屬，經本院先後送請
    臺灣省臺北縣區車輛行車事故鑑定委員會、台灣省車輛行車
    事故覆議鑑定委員會、國立交通大學進行鑑定，均認被告有
    行經行車管制號誌交岔路口，左轉車疏未讓對向直行車先行
    之肇事原因，此有臺灣省臺北縣區車輛行車事故鑑定委員會
    北縣鑑字第970079號鑑定意見書、台灣省車輛行車事故覆議
    鑑定委員會97年5 月6 日覆議字第0976201605號函、國立交
    通大學行車事故鑑定意見書等附於本院卷可憑，益見被告對
    本件車禍事故之發生併致被害人死亡確有過失無疑；至被害
    人於車禍事故後經送醫急救時，雖檢出其血液中含酒精濃度
    值達282MG/DL（約相當於每公升呼氣酒精濃度1.349 毫克）
    ，有生化檢驗結果、國立交通大學行車事故鑑定意見書在卷
    可參，另梁意龍於車禍事故當下並未戴安全帽，亦經證人乙
    ○○於本院審理中證述在卷，則梁意龍於車禍事故之際，有
    未戴安全帽之酒後駕車情事，固堪認定，併足見其對於車禍
    之發生亦與有過失，惟此僅係本院量刑時之參考，及告訴人
    請求民事損害賠償時有無過失相抵之問題而已，不得以被害
    人亦與有過失為由，即逕解免被告之過失罪責，併此敘明。
(三)、綜上，本件事證明確，被告犯行堪以認定。
三、應適用之法律、科刑審酌事由：
(一)、查被告於本件車禍事故時，既係以駕駛垃圾車載運垃圾為業
    ，即為從事駕駛業務之人，則其竟疏於注意車前狀況，並隨
    時採取必要之安全措施及轉彎車應讓直行車先行等規定，貿
    然於車禍事故時地前行左轉，致生本件車禍事故，併致被害
    人因而死亡，核被告所為，係犯刑法第276 條第2 項之業務
    過失致死罪；又被告於肇事後，留在現場，對於未發覺之犯
    罪，主動向前往處理之警員告知其係駕車肇事者，進而接受
    本院裁判，此有臺北縣政府警察局樹林分局道路交通事故肇
    事人自首情形紀錄表1 紙在卷可稽（見相驗卷第23頁），是
    被告核已自首，爰依刑法第62條前段規定，減輕其刑。
(二)、茲審酌被告以駕駛垃圾車為業，本應於駕駛時為高度之注意
    義務，詎竟疏未注意前開規定，貿然前行左轉，因與來車發
    生前揭車禍，其違反注意義務之程度非輕，而其過失行為導
    致被害人不幸死亡，使被害人家屬承受喪失親人之苦痛，其
    犯罪所生危害非微，併斟酌被害人對本件車禍事故之發生，
    實亦同有未戴安全帽、酒後騎車之與有過失情事，暨被告犯
    後坦承犯行，尚有悔意等一切情狀，量處如主文所示之刑；
    又「中華民國九十六年罪犯減刑條例」業經總統於96年7 月
    4 日公布，於同年7 月16日施行，被告本件犯罪之時間係在
    96年4 月24日以前，復無中華民國九十六年罪犯減刑條例所
    列不予減刑之情形，應依同條例第2 條第1 項第3 款之規定
    ，就其所受宣告之有期徒刑減其刑期二分之一，併諭知如易
    科罰金之折算標準；末按被告前未曾因故意犯罪受有期徒刑
    以上刑之宣告，而其於本院審理中坦認犯行，併與被害人家
    屬成立和解，此有和解書附於本院卷可稽，顯見其犯後甚有
    悔意，被害人家屬復均表示願宥恕被告本案犯行，暨斟酌被
    告乃一時失慮，致罹刑典各情，認被告經此刑之宣告後，應
    知警惕而無再犯之虞，前開對之所宣告之刑以暫不執行為當
    ，茲併依刑法第74條第1 項第1款 規定宣告緩刑2 年，用啟
    自新。
據上論斷，應依刑事訴訟法第299 條第1 項前段，刑法第276 條
第2 項、第62條前段、第41條第1 項前段、第74條第1 項第1 款
，刑法施行法第1 條之1 第1 項、第2 項前段，中華民國96年罪
犯減刑條例第2 條第1 項第3 款、第7 條、第9 條，判決如主文
。
本案經檢察官郭季青到庭執行職務。
中    華    民    國    98    年    3     月    31    日
                  交通法庭審判長法  官  許必奇
                                法  官  鄧雅心
                                法  官  陳明偉
以上為正本證明與原本無異。
如不服本判決，應於送達後10日內敘明上訴理由，向本院提出上
訴狀。
                                書記官  陳玉心
中    華    民    國    98    年    3     月    31    日
附錄本案論罪科刑法條全文：
刑法第276 條
因過失致人於死者，處2 年以下有期徒刑、拘役或2 千元以下罰
金。
從事業務之人，因業務上之過失犯前項之罪者，處5 年以下有期
徒刑或拘役，得併科3 千元以下罰金。


司法院資訊處製作；財團法人民間司法改革基金會備份。
